最高法院刑事判決　　　　　　　　　　　　　　　九十一年度台上字第一六一二號
　　上　訴　人　甲○○
右上訴人因違反槍砲彈藥刀械管制條例案件，不服台灣高等法院高雄分院中華民國八
十九年一月十二日第二審判決（八十八年度上訴字第一三九八號，起訴案號：台灣高
雄地方法院檢察署八十八年度偵字第二七四八號），提起上訴，本院判決如左：
    主  文
原判決撤銷，發回台灣高等法院高雄分院。
    理  由
本件原判決認定上訴人甲○○曾有強盜、多次違反麻醉藥品管理條例及槍砲彈藥刀械
管制條例前科，其中曾於民國八十四年、八十五年間，因二次違反麻醉藥品管理條例
案件，經法院分別判處有期徒刑六月，如易科罰金，均以三百元折算一日確定在案，
嗣經裁定應執行有期徒刑一年一月確定在案，又於八十五年間，因違反槍砲彈藥刀械
管制條例案件，經第一審法院判處有期徒刑一年八月確定在案，上開三罪合併執行，
於八十七年八月十五日執行完畢。猶不知悔改，未痛改昔日之犯罪習慣，為有犯罪習
慣及具潛在危險性格之人。上訴人性喜槍械，又於八十七年十月間某日，在高雄市六
合夜市「華山論槍專賣店」，以新台幣一萬二千元之代價，購得仿ＳＭＩＴＨ＆ＷＥ
ＳＳＯＮ廠轉輪手槍製造之金屬玩具手槍二支（槍枝管制編號0000000000
、0000000000號），於八十七年十二月在其高雄縣路竹鄉○○村○○路一
七五巷三九號住處，以其所有的銼刀、電鑽將槍枝管制編號0000000000號
之彈倉磨平及鑽孔，欲使美觀及具殺傷力，製造可發射子彈具殺傷力之手槍，惟尚未
完成仍不具殺傷力。旋於八十八年一月二十二日上午十一時十分許，在上址為警查獲
，並扣得上開改造未具殺傷力之0000000000號改造玩具手槍一支及另如後
所述未改造不具殺傷力之0000000000號玩具手槍一支等情。因而撤銷第一
審判決，改判論處上訴人未經許可，製造其他可發射子彈具有殺傷力之手槍，未遂（
累犯）罪刑，固非無見。
惟查：(一)、犯槍砲彈藥刀械管制條例第十九條第一項所列舉之罪，依個案情節，考量
行為人所為行為之嚴重性、行為人所表現之危險性，及對於行為人未來行為之期待性
相當，而符合比例原則者，始得適用該條宣告強制工作（參照司法院大法官會議釋字
第四七一號解釋）。如不合上述宣告強制工作要件，而認被告有犯罪之習慣或以犯罪
為常業或因遊蕩或懶惰成習而犯罪者，則僅得依刑法第九十條宣告強制工作處分。原
判決並未認被告所為行為具嚴重性、符合比例原則，而以被告有犯罪之習慣、具潛在
之危險性格，為強化協助被告再社會化為由，依槍砲彈藥刀械管制條例第十九條第一
項宣告強制工作處分，顯有可議。(二)、原判決既認定槍枝管制編號00000000
00號之改造玩具手槍不具殺傷力，即非槍砲彈藥刀械管制條例第四條第一項所指之
槍支，自非違禁物，乃原判決認該玩具手槍為違禁物，而依刑法第三十八條第一項第
一款諭知沒收，亦有未合。(三)、原判決事實欄記載，上訴人於八十七年十二月間改造
玩具手槍（將彈倉磨平及鑽孔），尚未完成，於八十八年一月二十二日為警查獲等情
，如果無訛，則上訴人未繼續為改造犯行，原因為何？是否已因己意中止其改造犯意
？攸關其是否為中止犯，原審未調查說明，亦嫌疏誤。上訴意旨指摘原判決違背法令
，尚非全無理由，應認有發回更審之原因。又原判決理由欄五不另為無罪諭知部分，
基於審判不可分原則，應併予發回。
據上論結，應依刑事訴訟法第三百九十七條、第四百零一條，判決如主文。
中      華      民      國    九十一    年      三      月    二十七    日
                              最高法院刑事第七庭
                                  審判長法官  張  信  雄
                                        法官  賴  忠  星
                                        法官  張  清  埤
                                        法官  呂  永  福
                                        法官  林  開  任
      右正本證明與原本無異
                                              書  記  官
中      華      民      國    九十一    年      四      月      九      日
